【裁判字號】    97,消債更,420
【裁判日期】    980330
【裁判案由】    更生事件
【裁判全文】
臺灣基隆地方法院民事裁定           97年度消債更字第420號
聲  請  人
即  債務人  甲○○
上列當事人聲請消費者債務清理事件，本院裁定如下：
    主  文
債務人甲○○自中華民國九十八年三月三十日十二時起開始更生
程序。
命司法事務官進行本件更生程序。
    理  由
一、按法院開始更生程序之裁定，應載明其年、月、日、時，並
    即時發生效力，消費者債務清理條例第45條第1項定有明文
    。次按法院裁定開始更生或清算程序後，得命司法事務官進
    行更生或清算程序，必要時得選任律師、會計師或其他適當
    之自然人或法人一人為監督人或管理人，同條例第16條第1
    項亦有明文。
二、本件債務人主張：伊有不能清償債務之情事，在消費者債務
    清理條例施行前曾依中華民國銀行公會會員辦理消費金融案
    件無擔保債務協商機制（下稱銀行公會債務協商機制）與金
    融機構債權人成立協商，約定每個月應償還新臺幣（下同）
    27,437元。而該還款金額已高出債務人每月收入18,000元，
    故債務人另尋水泥臨時工兼差。惟民國96年底後，因經濟景
    氣變差，沒有臨時工的工作可以做，所以實際收入減少，自
    96年12月起，即未再依約履行而毀諾等語。
三、經查，本件聲請人並非從事營業活動之人，所積欠無擔保或
    無優先權之債務總額為2,358,352元，未逾1,200萬元，名下
    雖有土地、房屋等不動產，惟該不動產亦設有抵押權，此有
    聲請人所提之財產及收入狀況說明書、國稅局財產歸屬資料
    清單、土地、建物登記謄本及債權人清冊暨債權總金額表在
    卷可稽，堪認本件聲請人確有不能清償之情事。
四、次查，本件聲請人固曾依銀行公會債務協商機制與金融機構
    債權人成立協商，惟每月自所任職之億光行之收入僅18,000
    元至20,400元間，是上開協商條件高於債務人每月之工作收
    入甚多，實過於嚴苛；然債務人為維持信用，於工作之餘，
    仍另行兼差擔任臨時工增加收入，直至96年底因無臨時工可
    供債務人兼差，始因收入減少而毀棄協商之承諾等情，有債
    務人所提之協議書暨還款計劃、財產及收入狀況說明書等在
    卷可參。故本件應非債務人主觀上惡意不履行協商，實係客
    觀上確有不可歸責之事由存在。
五、綜上所述，本件債務人僅係一般消費者，並未從事營業，且
    有不能清償之情事；又其所負無擔保及無優先權債務並未逾
    1,200 萬元，前雖與各債權銀行達成協議，但有不可歸責致
    履行協議顯有重大困難之事由，復未經法院裁定開始清算程
    序或宣告破產，亦查無債務人有消費者債務清理條例第 6條
    第3項、第8條或第46條各款所定駁回更生聲請之事由存在，
    則本件債務人聲請更生，洵屬有據，應予准許，並命司法事
    務官進行本件更生程序。
六、依消費者債務清理條例第45條第1項、第16條第1項之規定，
    裁定如主文。
中    華    民    國    98    年    3    月    30    日
                  民事庭法  官  林玉珮
以上正本係照原本作成。
本件不得抗告。
本裁定已於98年3月30日12時公告。
中    華    民    國    98    年    3    月    30    日
                        書記官  洪福基


司法院資訊處製作；財團法人民間司法改革基金會備份。
